臺灣高等法院臺南分院刑事裁定
111年度聲再字第87號
聲  請  人
即受判決人  劉濬豪



上列聲請人因違反槍砲彈藥刀械管制條例等案件，對於本院108
年度上訴字第1521號中華民國109年6月24日確定判決（臺灣雲林
地方法院108年度訴字第80號，起訴案號：臺灣雲林地方檢察署1
07年度偵字第2255號）聲請再審，本院裁定如下：
    主  文
再審之聲請駁回。
    理  由
一、聲請再審意旨略以：聲請人因發現新事證及重要證據未審酌
    ，依刑事訴訟法第420條及第421條聲請再審：
　㈠涉案槍枝未採指紋，且經員警刻意碰觸，若不能證明槍枝為
    何人所有，應為無罪推定；
　㈡搜索時為何聲請人等皆先帶離，並於搜索後才帶車主去看；
　㈢本案槍枝毒品均由同案被告彭嘉昱車上及身上搜出，於警詢
    時聲請人皆承認，而於法院皆否認犯罪，毒品無罪，槍枝確
    因聲請人有前科便認定係聲請人所持有，經再審曾提起彭嘉
    昱少年時曾持槍及殺人未遂，之前彭嘉昱更因支援他人吵架
    而遭查獲4支槍枝，聲請人亦供稱彭嘉昱持有槍枝。
二、按再審制度，係為發現確實之事實真相，以實現公平正義，
    而於案件判決確定之後，另設救濟之特別管道，重在糾正原
    確定判決所認定之事實錯誤，但因不能排除某些人可能出於
    惡意或其他目的，利用此方式延宕、纏訟，有害判決之安定
    性，故立有嚴格之條件限制。刑事訴訟法第420 條第1 項第
    6 款原規定：「因發現確實之新證據，足認受有罪判決之人
    應受無罪、免訴、免刑或輕於原判決所認罪名之判決者」，
    作為得聲請再審原因之一項類型，司法實務上認為該證據，
    必須兼具新穎性（又稱新規性或嶄新性）及明確性（又稱確
    實性）二種要件，始克相當。晚近修正將上揭第一句文字，
    改為「因發現新事實、新證據，單獨或與先前之證據綜合判
    斷」，並增定第3 項為：「第1 項第6 款之新事實或新證據
    ，指判決確定前已存在或成立而未及調查斟酌，及判決確定
    後始存在或成立之事實、證據。」而各項新、舊證據綜合判
    斷結果，不以獲致原確定判決所認定之犯罪事實，應是不存
    在或較輕微之確實心證為必要，而僅以基於合理、正當之理
    由，懷疑原已確認之犯罪事實並不實在，可能影響判決之結
    果或本旨為已足。縱然如此，不必至鐵定翻案、毫無疑問之
    程度；但反面言之，倘無法產生合理懷疑，不足以動搖原確
    定判決所認定之事實者，仍非法之所許。至於事證是否符合
    明確性之法定要件，其認定當受客觀存在之經驗法則、論理
    法則所支配（最高法院104 年度台抗字第125號裁定要旨參
    照）。復按聲請再審之理由，如僅對原確定判決認定事實之
    爭辯，或對原確定判決採證認事職權之行使，任意指摘，或
    對法院依職權取捨證據持相異評價等情，原審法院即使審酌
    上開證據，亦無法動搖原確定判決，自非符合此條款所定提
    起再審之要件（最高法院102年度台抗字第480號裁定意旨參
    照）。又刑事訴訟法第421 條所稱「重要證據漏未審酌」，
    係指重要證據業已提出，或已發現而未予調查，或雖調查但
    未就調查之結果予以判斷並定取捨而言；其已提出之證據而
    被捨棄不採用，若未於理由內敘明其捨棄之理由者，亦應認
    為漏未審酌。足見與刑事訴訟法第420條第3項規定之再審新
    證據要件相仿，亦即係指該證據實質之證據價值未加以判斷
    者而言。是以，新法施行後，得上訴於第三審法院之案件，
    其以「重要證據漏未審酌」為理由聲請再審者，即應依修正
    後刑事訴訟法第420條第1項第6款、第3項之規定處理，不得
    認其聲請不合法，予以駁回（最高法院110年度台抗字第513
    號刑事裁判意旨參照）。
三、經查：
　㈠聲請人因犯非法持有可發射子彈具有殺傷力之改造手槍罪，
    由臺灣雲林地方法院以108年度訴字第80號判處有期徒刑4年
    6月，併科罰金新台幣5萬元，經本院以108年度上訴字第152
    1號駁回聲請人上訴，再經最高法院以109年度台上字第4730
    號駁回聲請人上訴確定等情，有本院108年度上訴字第1521
    號刑事判決、台灣高等法院被告前案紀錄表附卷可參。本院
    原確定判決認定聲請人有上開犯行，乃係依憑證人彭嘉昱之
    證述、職務報告、搜索扣押筆錄、扣押物品目錄表、逮捕拘
    禁告知本人暨親友通知書、現場照片、原審勘驗聲請人警詢
    筆錄之勘驗筆錄、本院勘驗現場蒐證光碟之結果及聲請人於
    偵查中之供述等卷內證據為其論據，且對聲請人否認犯罪所
    辯，亦逐一指駁說明，對於證據之取捨、認定，已詳為審酌
    論述。其論斷皆為法院職權之適當行使，且俱與卷證相符，
    亦無悖於經驗法則或論理法則之情事，有上開判決書在卷可
    按，並經本院調取上開刑事案件電子卷證核閱無訛。又聲請
    人主張原確定判決有重要證據漏未審酌，依據刑事訴訟法第
    421條之規定聲請再審，本案雖係得上訴於第三審法院之案
    件，惟依前揭說明，此部分之主張仍應依同法第420條第1項
    第6款之規定處理，合先敘明。
  ㈡聲請人另依憑刑事訴訟法第420條第1項第6款之規定聲請再審
    ，惟綜觀聲請刑事再審聲請狀所載聲請理由，均未具體說明
    其所指之新事實及新證據為何，其所稱扣案槍枝未採指紋、
    未於聲請人及彭嘉昱面前實施搜索、彭嘉昱另亦持有槍枝等
    情，或係指摘、批評員警之偵查作為，或係就原確定判決採
    證認事職權之適法行使，以及原確定判決已明確論斷說明之
    事項，暨其他不影響於判決結果之枝節性問題，以其主觀上
    自認符合再審要件之說詞，就原確定判決已論駁之事項，徒
    憑己見再事爭執，顯對原確定判決採證認事、取捨證據職權
    之行使，持相異評價而已，與法定聲請再審原因亦不相合。
四、綜上所述，本院細究聲請意旨所指上開主張，係就原確定判
    決認定之事實重為爭執，片面為個人意見之取捨，及單憑己
    意所為之質疑，以圖證明其於原判決所為有利之主張為真實
    ，並不符合刑事訴訟法第421條、第420 條第1 項第6 款聲
    請再審之規定。從而，本件再審之聲請顯無理由，應予駁回
    。
五、按聲請再審之案件，除顯無必要者外，應通知聲請人及其代
    理人到場，並聽取檢察官及受判決人之意見。但無正當理由
    不到場，或陳明不願到場者，不在此限。前項本文所稱「顯
    無必要者」，係指聲請顯屬程序上不合法且無可補正或顯無
    理由而應逕予駁回，刑事訴訟法第429條之2、法院辦理刑事
    訴訟案件應行注意事項第177條之4分別定有明文。本件再審
    之聲請，有如前述顯無理由之情形，是本院認無通知聲請人
    到場之必要，附此敘明。
六、應依刑事訴訟法第434 條第1 項，裁定如主文。　　　
中　　華　　民　　國　　111 　年　　8 　　月　　23　　日
                  刑事第七庭    審判長法　官  吳勇輝
                                      法　官  黃國永
                                      法　官  吳錦佳
以上正本證明與原本無異。
如不服本裁定，應於收受本裁定後10日內向本院提出抗告狀。
　　　　　　　　　　　　　　　　　　　書記官  王杏月　　
中　　華　　民　　國　　111 　年　　8 　　月　　23　　日